臺灣高雄地方法院民事裁定　　　　　　 99年度事聲字第459號
聲　請　人　大眾商業銀行股份有限公司
法定代理人　陳建平
聲　請　人　萬榮行銷顧問股份有限公司
法定代理人　劉五湖
相　對　人　吳清道
代　理　人　陳清和律師
上列異議人與相對人間因消費者債務清理事件聲明異議，異議人
對於民國99年10月29日本院司法事務官98年度司執消債更字第45
0 號所為更生方案認可之裁定提出異議，本裁定如下：
    主    文
原裁定廢棄。
    理    由
一、異議意旨略以：
  (一)大眾商業銀行股份有限公司（下稱大眾銀行）：相對人自民
    國92年8 月至94年10月間，陸續使用現金卡預借現金達新臺
    幣（下同）20萬5 千餘元，顯有浪費情事，於95年間與債權
    人銀行為債務協商要求為降低還款利率、降低月付金、延長
    還款期數而協商成立後卻又毀諾，現聲請更生而減免債務比
    例，顯係將債務清償之風險轉嫁予債權人，即有失公平。又
    相對人自95年開始就業後至今工作均未變更，薪資依常理應
    有所增加，相對人僅月提1 萬元為清償，清償比率僅佔債務
    總額三成，該更生方案即失公允。為此，爰依法聲明異議，
    請求廢棄原裁定。
  (二)萬榮行銷股份有限公司（下稱萬榮公司）：相對人所提更生
    方案可免除達220 餘萬元之債務，且該方案清償比率僅佔債
    務總額三成，清償比率實屬過低，且相對人主張每月扶養配
    偶支出5 千元，原裁定中並未說明配偶目前收入、是否有謀
    生能力等，故該扶養費用應予剔除而增加清償數額，以求債
    權人及債務人間之公平受償。為此，爰依法聲明異議，請求
    廢棄原裁定。
二、按債務人有薪資、執行業務所得或其他固定收入，法院認更
    生方案之條件公允者，得不經債權人會議可決，逕依債務人
    之聲請或依職權以裁定認可更生方案，消費者債務清理條例
    （下稱消債條例）第64條第1 項定有明文。又按消債條例之
    制定，乃為使負債務之消費者得依本條例所定程序清理其債
    務，以調整其與債權人及其他利害關係人之權利義務關係，
    保障債權人之公平受償，謀求消費者經濟生活之更生，進而
    健全社會經濟之發展，乃消債條例第1 條所明定。是以，除
    有消債條例第63條第1 項、第64條第2 項所定之情形外，法
    院得斟酌裁量認可更生方案。債務人之更生方案應否准許，
    係以是否公允為斷，而所謂公允，應審酌債權人與債務人之
    利益衡平、債務人之償債能力與清償誠意以及社會公益等因
    素為綜合判斷，非以還款成數為絕對標準。
三、經查：
  (一)異議人主張相對人過度消費，顯屬浪費，且任職目前工作多
    年薪資應有增加，其每月僅提出1 萬元收入為清償，導致清
    償成數過低，其更生方案對債權人顯失公允云云，然有關更
    生方案內容是否允當，理應綜合審酌債務人制訂還款方案之
    際所得領取固定收入及各項必要支出情形，據以個案認定是
    否符合公平原則為斷，債務人之工作收入是否增加，猶端視
    其現有工作性質、個人專業能力、家庭因素及經濟景氣良窳
    等諸多因素而定，而此等因素或為無法明確衡量、抑或另屬
    將來不可預測之事，俱無從採為判斷更生方案公允與否之客
    觀依據。又消債條例第63條第1 項、第64條第2 項之規定，
    亦已為確保債權人權益，對於法院認可更生方案設有限制，
    而其中並無債務人如有奢侈、浪費或不當理財之限制條件，
    故異議人徒以上開理由指摘更生方案非屬公允云云，即屬無
    理。
  (二)再者，依民法第1114條第1 項第1 款規定：直系血親相互間
    互負扶養之義務；負扶養義務者有數人時，直系血親卑親屬
    為第一順位扶養義務人，又夫妻互負扶養之義務，其負扶養
    義務之順序與直系血親卑親屬同，其受扶養權利之順序與直
    系血親尊親屬同，同法第1115條第1 項第1 款、第1116-1條
    亦有明文。本件相對人主張其每月扶養配偶黃金翠支出5 千
    元云云，經查黃金翠95年、96年並無收入，名下有價值482,
    700 元房屋不動產一筆，有95年、96年綜合所得稅清單及財
    產歸屬清冊在卷可稽（見本院卷97消債更1476號卷第34至36
    頁），且相對人有子女吳淑芝、吳坤城，其有戶籍謄本在卷
    可查（見本院97消債更1476號卷第12至13頁），吳淑芝95年
    、96年平均月收入為16,842元、17,413元，名下有汽車一部
    、吳坤城95年、96年平均月收入為3,701 元、0 元，亦有95
    年、96年綜合所得稅清單及財產歸屬清冊在卷可稽（見本院
    卷97消債更1476號卷第37至42頁），相對人子女既有工作收
    入，則依據上開法條之規定，即可適當負擔對其直系血親即
    其母黃金翠之扶養義務，且黃金翠尚持有不動產土地一筆，
    另慮及相對人已負擔鉅額債務，是就相對人單獨負擔對配偶
    黃金翠之扶養支出即有斟酌之餘地，故異議人主張該配偶扶
    養費用應予剔除而增加清償數額，以求債權人及債務人間之
    公平受償即非無理。
四、從而，原更生方案所列相對人單獨支出扶養費用，難謂此更
    生方案對其他無擔保及無優先權債權人為公允，逕予認可，
    難認合法。揆諸前開說明，原裁定逕予認可相對人所提更生
    方案，容有商榷餘地，異議人執此提出異議，核屬有理。爰
    廢棄原裁定，由司法事務官另行依法審究處理，以臻妥適。
    爰依消費者債務清理條例第15條，民事訴訟法第240 條之4
    第3 項，裁定如主文。
中    華    民    國    100     年   1    月    3     日
              民事第一庭    法      官  林岳葳
正本係照原本作成。
如對本裁定抗告須於裁定送達後10日內向本院提出抗告狀，並繳
納裁判費新臺幣1,000元。
中    華    民    國    100     年   1    月    3     日
                            書  記  官  簡文清